【裁判字號】    90,上訴,596
【裁判日期】    900425
【裁判案由】    毒品危害防制條例
【裁判全文】
臺灣高等法院臺中分院刑事判決              民國九十年度上訴字第五九六號
    上  訴  人
    即  被  告  乙○○
    選任辯護人  楊振芳
右上訴人因毒品危害防制條例案件，不服臺灣彰化地方法院中華民國九十年二月廿七
日第一審判決（民國八十九年度訴字第一二五一號，起訴案號：臺灣彰化地方法院檢
察署民國八十九年度偵字第七七○七號），提起上訴，本院判決如左：
    主      文
原判決撤銷。
乙○○意圖販賣而持有第一級毒品，處有期徒刑拾壹年。電子磅秤壹台、分裝袋貳包
沒收，殘留海洛因塑膠袋玖個及海洛因陸包（合計淨重五‧一九公克，包裝重一‧七
五公克）均沒收銷燬之。
其餘被訴販賣第二級毒品部分無罪。
    事      實
一、乙○○意圖販賣第一級毒品海洛因，而於民國八十九年九月間自綽號「阿敏」之
    成年人處取得海洛因六包，即攜回其彰化縣和美鎮○○路一三五巷十八號住處藏
    放持有，以待機出售。嗣於八十九年十月十三日十五時四十分許，為警在其前揭
    住處查獲，並扣得分裝毒品之電子秤一台、分裝袋二包及海洛因六包（驗餘合計
    淨重五‧一九公克，包裝重一‧七五公克）、殘留有海洛因之塑膠袋九個。
二、案經彰化縣警察局移送台灣彰化地方法院檢察署檢察官偵查起訴。
    理      由
一、訊據上訴人即被告乙○○否認有右揭犯行，辯稱：扣案之海洛因係供自己施用，
    電子秤一台乃用以秤機車零件，分裝袋則為裝置古錢幣之用云云。經查警方於八
    十九年十月十三日下午三時四十分許，在被告之上開住處查獲有電子秤一台、分
    裝袋二包及白色粉末六包，經將該六包白色粉末送請法務部調查局檢驗結果，含
    有毒品海洛因之成份，合計淨重五‧一九公克、包裝重一‧七五公克，此有法務
    部調查局鑑驗通知書一紙附卷可稽，足見被告持有上開毒品無訛，雖被告以供自
    己施用為辯，惟查被告在警訊及第一次偵查中均供稱未施用海洛因，而經採取被
    告之尿液送驗結果，亦未檢出有嗎啡反應，有彰化縣衛生局煙毒尿液檢驗成績書
    在卷可憑（原審卷五十八頁），故扣案之海洛因非供被告所施用，應無疑義。又
    本案亦同時扣有殘留海洛因之塑膠袋九個，顯示該九個塑膠袋曾供分裝海洛因之
    用，此外尚有分裝袋二包、電子秤一台扣案，上開扣案證物皆屬可供分裝海洛因
    之用具，以被告既未施用海洛因，而竟持有海洛因六包，且有殘留海洛因之塑膠
    袋及分裝袋、電子秤之物，顯然被告係意圖伺機販賣而持有海洛因甚明，其辯無
    販賣之意，非可採取，犯行應堪認定。
二、核被告所為，係犯毒品危害防制條例第五條第一項之意圖販賣而持有第一級毒品
    罪，公訴人雖指被告有五、六次販賣海洛因之行為，然被告果真販賣海洛因，且
    有五、六次之多，則應有販賣之日期、地點、交易之價格、重量及對象，否則即
    難斷為真實，但經查卷內資料，並無有關被告已販賣海洛因之確切證據，則公訴
    人指被告販賣五、六次之海洛因，顯乏證據資為證明，其應僅係意圖販賣而持有
    ，公訴人指被告係犯毒品危害防制條例第四條第一項之販賣第一級毒品罪嫌，尚
    有未洽，起訴法條應予變更。乃原審未察，亦論以被告販賣第一級毒品罪，顯有
    未合，是被告上訴稱海洛因係供自己施用云云，雖非可採，然原判決既有可議，
    即應就此部分撤銷改判，爰審酌被告犯罪之動機、手段、所生危害及犯後態度等
    一切情狀，量處有期徒刑十一年示懲。驗餘之海洛因六包（合計淨重五‧一九公
    克、包裝重一‧七五公克）、殘留海洛因塑膠袋九個，因與海洛因無法析離，皆
    應予宣告沒收銷燬，分裝袋二包、電子秤一台，被告供稱為其所有，係供意圖販
    賣毒品所用之物，依法併予宣告沒收。
三、公訴意旨另以：被告自八十九年八、九月間起，由綽號「阿敏」之男子給予安非
    他命為代價，與被告共同基於販賣之概括犯意，由被告向「阿敏」每次拿取新臺
    幣（下同）五百元至一千元不等之安非他命，帶至彰化縣和美鎮○○路之大廟口
    ，交予「惡魔」、「金忠」、「志雄」、「星星」等人，再將所收取之販賣所得
    交給「阿敏」，以此方式販賣安非他命達七次之多，嗣於八十九年十月十三日十
    五時四十分許，在彰化縣和美鎮○○路一三五巷三十八號被告之住處，為警扣得
    安非他命十包及電子秤、分裝袋、吸食器、研磨器、帳冊等物，因認被告涉有毒
    品危害防制條例第四條第二項之販賣第二級毒品安非他命之罪嫌。
四、查被告於警訊及偵查中固曾自白有將安非他命帶至彰化縣和美鎮○○路大廟口售
    予綽號「惡魔」、「金忠」、「志雄」、「星星」等人達七次之多，然被告之自
    白，雖為證據之一種，但必與事實相符者為限，若其自白顯有疑義，自不得據為
    認定犯罪事實唯一基礎。姑且不論被告於歷次審理中均已矢口否認有販賣安非他
    命之行為，即其所謂販賣之對象「惡魔」、「金忠」、「志雄」、「星星」等人
    ，均衹是綽號，是否真有其人，已非無疑，而扣案之帳冊，其上「毒品交易紀錄
    」之字跡，經與原審法院命被告當庭所書寫「毒品交易紀錄」等字比對，與被告
    之筆跡並不相符（原審卷五十二、五十三頁），顯然非係被告所書寫，其為警方
    所註記，應可認定。又帳冊上記載「小隻龍」二○○○元，「志宏」五○○元，
    均是在支出欄上打勾，若指此係販賣毒品之收入，即不可能記載為支出，另帳冊
    上復記載「星星」九○○○元、「金忠」一○○○元，但同時亦載有「青仔」一
    ○○○元、「陪」二○○○元，若指「星星」、「金忠」之部分，係毒品交易之
    紀錄，則「青仔」、「陪」之部分，又如何解釋﹖是以該帳冊上有關「星星」、
    「金忠」、「志宏」、「小隻龍」部分，被註記為毒品交易之紀錄，亦顯有疑義
    。再被告有施用安非他命之犯行，有彰化縣衛生局煙毒尿液檢驗成績單可考（原
    審卷五十八頁），扣案之安非他命十包（合計淨重七‧三○公克），數量並非甚
    鉅，被告稱係供己所施用，而非販賣之用，衡情應可憑採，另扣案之電子秤一台
    、分裝袋二包，為被告意圖販賣海洛因所用，已如前述，至研磨器一組，則無證
    據證明係供販賣毒品所用，以上扣案證物，尚不足以證明被告有販賣安非他命之
    犯行，乃原審依扣案之證物及被告警訊自白有販賣安非他命予綽號「金忠」、「
    星星」、「志雄」、「惡魔」等人，即遽認被告有販賣第二級毒品之罪行，顯有
    未合，被告上訴否認販毒，就此部分指摘原判決不當，為可採取，應由本院將此
    部分之判決撤銷，另以犯罪不能證明，予以諭知無罪。至於被告被查獲持有安非
    他命十包，係供其自己吸食之用，而被告施用第二級毒品，業經送觀察勒戒後，
    已無再繼續施用之傾向，經臺灣彰化地方法院檢察署檢察官於八十九年十二月六
    日以八十九年毒偵字第五一八五號處分不起訴確定，有前案紀錄表載明可稽，併
    此敘明。
五、據上論斷，應依刑事訴訟法第三百六十九條第一項前段、第三百六十四條、第二
    百九十九條第一項前段、第三百條、第三百零一條第一項前段、毒品危害防制條
    例第五條第一項、第十八條第一項前段、第十九條第一項，判決如主文。
本案經檢察官甲○○到庭執行職務。
中       華       民       國   九  十    年     四      月   二十五    日
                     臺灣高等法院臺中分院刑事第二庭
                                      審判長法  官  羅  禮  政
                                            法  官  蔡  聰  明
                                            法  官  陳  欣  安
右正本證明與原本無異。
如不服本判決應於收受送達後十日內向本院提出上訴書狀，其未敘述上訴之理由者並
得於提起上訴後十日內向本院補提理由書（均須按他造當事人之人數附繕本）。
                                            書記官  陳  秀  真
中       華       民       國   九  十    年     四      月   二十六    日
附錄：
毒品危害防制條例第五條第一項：意圖販賣而持有第一級毒品者，處無期徒刑或十年
以上有期徒刑，得併科新臺幣七百萬元以下罰金。
                                                                        Ｋ


司法院資訊處製作；財團法人民間司法改革基金會備份。
